【裁判字號】    98,上,116
【裁判日期】    980805
【裁判案由】    損害賠償等
【裁判全文】
臺灣高等法院高雄分院民事判決           98年度上字第116號
上  訴  人  乙○○
被 上 訴人  丙○○
被 上 訴人  甲○○
上列當事人間因損害賠償等事件，對於民國98年4 月24日臺灣高
雄地方法院97年度訴字第2129號第一審判決提起上訴，本院於98
年7 月22日辯論終結，茲判決如下：
    主  文
上訴駁回。
第二審訴訟費用由上訴人負擔。
    事實及理由
一、上訴人起訴主張：被上訴人丙○○於民國（下同）95年10月
    27日，手持棍棒強迫上訴人簽發面額300 萬元、發票日96年
    10月27日、到期日96年6 月1 日、票號381159號之本票1 紙
    （下稱系爭本票），於96年6 月14日向原法院聲請本票准予
    強制執行裁定，持該裁定聲請查封拍賣上訴人所有坐落高雄
    市○○區○○段二小段第1490-2地號土地及其上門牌號碼高
    雄市三民區○○○街150 號房屋權利範圍各1/2 （下稱系爭
    房地），經原法院以96年度執字第93164 號強制執行案件（
    下稱系爭執行案件）受理後於96年10月11日查封系爭房地，
    致上訴人每日承受巨大之精神壓力，自96年7 月21日起至同
    年8 月22日止，及自同年9 月19日起至同年10月9 日止，於
    高雄市立凱旋醫院（下稱凱旋醫院）精神科住院治療，並在
    高雄醫學大學附設中和紀念醫院及高安診所多次就醫。嗣上
    訴人提起債務人異議之訴，經臺灣高等法院高雄分院（下稱
    高雄高分院）於97年9 月23日以97年度上字第143 號判決確
    認丙○○持有上訴人簽發之系爭本票債權不存在，並撤銷系
    爭執行案件之強制執行程序。惟因丙○○查封拍賣系爭房地
    ，導致上訴人名譽遭受損害，精神受有痛苦，被上訴人甲○
    ○於丙○○持棍棒逼迫上訴人簽發系爭本票時亦在場，卻未
    阻止，應負共同侵權行為之損害賠償責任等情，爰依共同侵
    權行為之法律關係，提起本訴。並聲明：被上訴人應連帶給
    付上訴人新台幣（下同）150 萬元。
二、丙○○則以：伊係按照法定程序聲請本票裁定及強制執行系
    爭房地，並無不法侵害上訴人之名譽，亦未持棍棒脅迫上訴
    人簽立系爭本票。甲○○則以：伊在上訴人簽立系爭本票時
    在場，上訴人係自願簽發系爭本票，丙○○並未持棍棒脅迫
    等語置辯。
三、原審為上訴人敗訴之判決，上訴人不服，提起上訴請求：被
    上訴人丙○○、甲○○應連帶給付上訴人100 萬元。被上訴
    人則請求駁回上訴。
四、兩造不爭執事項：
  (一)丙○○持上訴人所簽發系爭本票，向原法院聲請裁定准許強
    制執行後，原法院於96年6 月14日以96年度票字第12430 號
    裁定准許強制執行，上訴人對此裁定提起抗告，經原法院96
    年度審抗字第125 號裁定駁回抗告確定，並有上開裁定影本
    2 紙為證（原審卷第16、18頁）。
  (二)丙○○持上開確定裁定，向原法院聲請強制執行上訴人所有
    系爭房地，經原法院以96年度執字第93164 號受理後，於96
    年10月11日查封系爭房地，並定期拍賣，有土地登記謄本、
    原法院民事執行處通知、96年10月11日查封公告為證（原審
    卷第11至15、28頁）。
  (三)上訴人對丙○○提起確認系爭本票債權不存在及撤銷系爭執
    行案件之債務人異議之訴，經原法院97年度訴字第294 號判
    決上訴人勝訴，丙○○對該判決提起上訴，經本院97年度上
    字第143 號判決駁回上訴而確定，並有上開判決書影本2 份
    為證（原審卷第20至25頁）。
  (四)原法院民事執行處於97年10月29日以雄院高96執惠字第9316
    4 號函文，塗銷系爭不動產之查封登記，並退還應買人保證
    金而結案，並有原審民事執行處塗銷查封登記書及函文為證
    （原審卷第57至61頁）。
五、本院判斷：
  1.按以侵權行為為原因，請求回復原狀或賠償損害者，應就其
    權利被侵害之事實負立證之責。次按損害賠償之債，以有損
    害之發生及有責任原因之事實，並二者之間，有相當因果關
    係為成立要件。故上訴人所主張損害賠償之債，如不合於此
    項成立要件者，即難謂有損害賠償請求權存在（最高法院19
    年上字第38號及48年台上字第481 號判例意旨參照）。
  2.上訴人固主張：丙○○於95年10月27日，手持棍棒強迫伊簽
    發系爭本票，脅迫發生之時，甲○○在場目睹，卻未阻止，
    應負共同侵權行為損害賠償責任云云，惟為被上訴人所否認
    。查上訴人就其簽發系爭本票（含切結書）之事，曾向檢察
    機關告訴丙○○犯恐嚇取財罪嫌（高雄地檢署96年度他字第
    5168號、96年度偵字32120 號），並舉甲○○為證人，該刑
    案經檢察官訊問甲○○，據其具結證陳：簽發過程伊皆在場
    ，其經過程序正常，並無丙○○持棍棒或以其他方式脅迫乙
    ○○各情事。上訴人未能舉證證明甲○○有不法侵害其權利
    之行舉，則其主張丙○○持棍棒脅迫其簽發系爭本票。而甲
    ○○在場未予阻止，認甲○○應負侵權行為賠償責任，自無
    可採。
  3.又按民法第184 條第1 項規定之侵權行為，係指違法及不當
    加損害於他人而言，故倘係合法行使權利，即與侵權行為之
    要件尚屬有間。經查，丙○○抗辯以：兩造約定就系爭房屋
    為整修，但上訴人嗣後卻更換門鎖，致伊無法入內整修，惟
    因已支付包商工程款，始按照法定程序聲請本票裁定及強制
    執行系爭房地，並無不法侵害上訴人之名譽等情，有卷附切
    結書及本票裁定影本各1 紙為據（見原審卷第18、19頁）。
    經調閱原法院96年度票字第12430 號本票裁定、原審97年度
    訴字第294 號債務人異議之訴及系爭執行案件案卷核閱屬實
    。上訴人於本院亦坦承有簽立系爭切結書給丙○○（本院卷
    第43頁）。上訴人既無法舉證證明丙○○以不法手段取得系
    爭本票，則丙○○持原法院所核發之本票裁定，及上訴人所
    簽立之上開切結書，信其對上訴人有債權存在，據以聲請強
    制執行查封及拍賣上訴人所有之系爭房地等行為，核屬正當
    權利之行使，並無不法行為可言；易言之，丙○○縱因無法
    舉證證明對上訴人之本票債權存在，致遭法院撤銷系爭執行
    案件之執行程序，惟尚難據此逕認其有上訴人指稱之侵權行
    為存在。揆諸前開說明，尚無證據足資認定被上訴人具有不
    法侵害上訴人名譽權之行為，故上訴人前揭主張，即難遽採
    。
六、綜上所述，上訴人依侵權行為之法則，請求被上訴人連帶給
    付上訴人100 萬元為無理由，原審就此部分為上訴人敗訴之
    判決，核無違誤，上訴意旨指摘原判決此部分不當，求予廢
    棄為無理由，應予駁回。
據上論結：本件上訴為無理由，依民事訴訟法第449 條第1 項、
第78條，判決如主文。
中    華    民    國    98    年    8     月    5     日
                              民事第六庭
                                  審判長法官  許明進
                                  法      官  李炫德
                                  法      官  張明振
以上正本證明與原本無異。
本件判決不得上訴。
中    華    民    國    98    年    8     月    6     日
                                  書  記  官  熊惠津


司法院資訊處製作；財團法人民間司法改革基金會備份。
